【裁判字號】    98,台上,592
【裁判日期】    980212
【裁判案由】    違反毒品危害防制條例
【裁判全文】
最高法院刑事判決              九十八年度台上字第五九二號
上  訴  人  甲○○
選任辯護人  陳貴德律師
上列上訴人因違反毒品危害防制條例案件，不服台灣高等法院中
華民國九十七年九月二十二日第二審判決（九十七年度上訴字第
四三０三號，起訴案號：台灣板橋地方法院檢察署九十六年度偵
字第一四四三一、一九一０三號），提起上訴，本院判決如下：
    主  文
上訴駁回。
    理  由
一意圖販賣而持有第二級毒品部分
按刑事訴訟法第三百七十七條規定，上訴於第三審法院，非以判
決違背法令為理由，不得為之。是提起第三審上訴，應以原判決
違背法令為理由，係屬法定要件。如果上訴理由書狀並未依據卷
內訴訟資料，具體指摘原判決不適用何種法則或如何適用不當，
或所指摘原判決違法情事，顯與法律規定得為第三審上訴理由之
違法情形，不相適合時，均應認其上訴為違背法律上之程式，予
以駁回。又不服地方法院之第一審判決而上訴者，應向管轄第二
審之高等法院為之。上訴書狀應敘述具體理由。上訴書狀未敘述
上訴理由者，應於上訴期間屆滿後二十日內補提理由書於原審法
院。逾期未補提者，原審法院應定期間先命補正，刑事訴訟法第
三百六十一條定有明文。又第二審法院認為上訴書狀未敘述理由
或上訴有不合法律上之程式之情形者，應以判決駁回之。但其情
形可以補正而未經原審法院命其補正者，審判長應定期間先命補
正。同法第三百六十七條規定甚明。本件上訴人甲○○因意圖販
賣而持有第二級毒品，經第一審判處有期徒刑柒年，上訴人之辯
護人於法定上訴期間內為上訴人之利益代理提起上訴，然其未具
上訴理由，亦未於上訴期間屆滿後二十日內提出上訴理由，第一
審法院已裁定命上訴人於三日內補正，該裁定於民國九十七年八
月十四日寄存於上訴人住所地之台北縣警察局蘆洲分局蘆洲派出
所，有台灣板橋地方法院送達證書可稽，依刑事訴訟法第六十二
條準用民事訴訟法第一百三十八條規定，自寄存之日起，經十日
發生效力，是送達自九十七年八月二十四日生效，上訴人應於九
十七年八月二十七日前補提上訴理由，惟上訴人於原審判決（九
十七年九月二十二日判決）前仍未提出上訴理由，按上揭規定，
其上訴顯屬違背法律上之程式，原判決因而依刑事訴訟法第三百
六十七條前段、第三百七十二條規定，不經言詞辯論，判決駁回
上訴人關於意圖販賣而持有第二級毒品部分提起之第二審上訴，
已詳其認定之理由。上訴意旨略謂：(一)、上訴人另案因違反槍
砲彈藥刀械管制條例案件，被判處有期徒刑四年六月確定，未到
案執行，於九十七年七月一日已遭通緝，準此，上訴人所在已不
明，無法對其住、居所送達，應依刑事訴訟法第五十九條第一項
第一款之規定，為公示送達，然第一審法院送達上開命補提上訴
理由之裁定時，卻以寄存送達之方法為之，顯非合法之送達，則
原判決認已合法命補正云云，自屬違法。(二)、原審之審判長於審
判中未依刑事訴訟法第三十一條第一項規定，指定公設辯護人或
律師為上訴人辯護，亦屬違法等語。惟查被告、辯護人為接受文
書之送達，應將其住所、居所或事務所向法院或檢察官陳明，為
刑事訴訟法第五十五條第一項所明定；又送達不能依民事訴訟法
第一百三十六條及第一百三十七條規定為之者，得將文書寄存送
達地之自治或警察機關，並作送達通知書兩份，一份黏貼於應受
送達人住居所、事務所、營業所或其就業處所門首，另一份置於
該送達處所信箱，或其他適當位置，以為送達，民事訴訟法第一
百三十八條第一項定有明文，而此規定，於刑事訴訟之送達文書
準用之，刑事訴訟法第六十二條亦規定甚明。本件為第二審上訴
時，上訴書狀記載上訴人之地址「均詳卷」，而依第一審卷及判
決書，上訴人之住所為台北縣蘆洲市○○街九六巷二九號，居所
地為台北縣板橋市○○○路○段一四二巷五號六樓之一，第一審
命補提上訴理由書之裁定，依上訴書狀所載地址送達，其中居所
地之送達固因「查無此人」而不能送達，然對住所地之送達，則
未獲會晤本人，亦無受領文書之同居人或受僱人，而於九十七年
八月十四日寄存於台北縣政府警察局蘆洲分局蘆洲派出所，而為
合法之寄存送達，其送達既依上訴人被通緝後上訴書狀陳明之住
所地為之，並依法為寄存送達，自無何違法可言。至於上訴人前
因他案被通緝，其通緝之效力僅及於該案，尚難執該通緝拘束本
案之送達方法，上訴意旨謂上訴人已因他案被通緝，本案系爭裁
定之送達，須依公示送達方法為之，始為合法云云，自非合法之
上訴理由。又原審係因上訴人之第二審上訴未述理由，違背法
律上之程式，而從程序上駁回其第二審上訴，並未進入審判程序
，自不須指定公設辯護人或律師為上訴人辯護，上訴意旨謂原審
未指定公設辯護人或律師為其辯護，為違法云云，尚屬誤會，亦
非適法之上訴理由。綜上，本件上開部分之上訴為違背法律上之
程式，應予駁回。
二持有第一級毒品部分
按刑事訴訟法第三百七十六條所列各罪之案件，經第二審判決者
，不得上訴於第三審法院，為該法條所明定。本件上訴人所犯持
有第一級毒品海洛因部分，原審係依毒品危害防制條例第十一條
第一項持有第一級毒品罪論處罪刑，核屬刑事訴訟法第三百七十
六條第一款之案件。依首開說明，既經第二審判決，自不得上訴
於第三審法院，上訴人猶提起上訴，顯為法所不許，應予駁回。
據上論結，應依刑事訴訟法第三百九十五條前段，判決如主文。
中    華    民    國  九十八  年    二    月   十二   日
                      最高法院刑事第五庭
                          審判長法官  陳  正  庸
                                法官  賴  忠  星
                                法官  林  秀  夫
                                法官  宋      祺
                                法官  陳  祐  治
      本件正本證明與原本無異
                                      書  記  官
中    華    民    國  九十八  年    二    月   十七   日
                                                      Ｑ


司法院資訊處製作；財團法人民間司法改革基金會備份。
